【裁判字號】    99,簡上,219
【裁判日期】    990531
【裁判案由】    詐欺
【裁判全文】
臺灣桃園地方法院刑事判決             99年度簡上字第219號
上  訴  人  甲○○
上列上訴人即被告因詐欺案件，不服本院中華民國98年12月24日
所為之98年度壢簡字第2870號第一審簡易判決（聲請簡易判決處
刑書案號：98年度偵字第18595 號），提起上訴，本院管轄之第
二審合議庭判決如下：
    主  文
上訴駁回。
甲○○緩刑貳年
    事  實
一、甲○○可預見提供銀行帳戶供他人使用，可能供詐欺者掩飾
    或隱匿渠等犯罪所得財物，竟不違背其本意，基於提供自己
    銀行帳戶予不明之人幫助他人詐欺及掩飾犯罪所得財物之犯
    意，將其所有合作金庫商業銀行平鎮分行(下稱合作銀行)00
    00000000000 號帳戶，於某不詳時地，以不明代價，租或售
    並交付予詐欺集團之成員使用。嗣該詐騙集團之成員，基於
    意圖為自己不法所有，利用自由時報分類廣告佯稱可提供性
    交易，俟乙○○於民國98年7 月13日中午12時許，撥打廣告
    上之聯絡電話，該詐欺集團成員以須確認乙○○是否為警務
    人員，必須至自動提款機進行確認云云，使乙○○陷於錯誤
    ，依詐騙集團成員之指示，而自同日起至翌(14)日，以匯款
    方式轉帳至詐騙集團指定帳戶，共遭詐騙新台幣（下同)11
    萬5,000 元，其中10萬元轉帳至甲○○之上開帳戶內。嗣因
    乙○○發現有異，報警處理，經警循線查獲，始悉上情。
二、案經桃園縣政府警察局桃園分局報告臺灣桃園地方法院檢察
    署檢察官偵查後聲請簡易判決處刑。
    理  由
壹、程序方面
    本案認定事實所引用之本件卷內所有卷證資料（包含人證與
    文書證據、物證等證據），並無證據證明係公務員違背法定
    程序所取得，且被告於本院審理時對本院提示之卷證均未爭
    執其證據能力，且卷內之文書證據，亦無刑事訴訟法第159
    條之4 之顯有不可信之情況與不得作為證據之情形，從而，
    依刑事訴訟法第159 條至159 條之5 之規定，本案以下認定
    事實所引用之證據（包含人證與文書證據、物證等證據），
    均有證據能力，合先敘明。
貳、實體方面
一、上開事實，業據被告甲○○於本院審理時坦承不諱，而被害
    人乙○○遭詐騙而將其銀行帳戶內之款項，轉帳至被告所有
    前揭帳戶之經過，業據被害人於警詢中證述明確（見98年度
    偵字第18595 號偵查卷宗第6 頁至第7 頁），並有被害人所
    提供之合作金庫銀行存款憑條（偵卷第12頁）在卷可稽。次
    查於金融機構開設金融帳戶、請領存摺及提款卡等，對一般
    人均無任何限制，一般民眾皆得以存入最低開戶金額之方式
    申請，且得在不同金融機構申請數個存款帳戶使用，此為眾
    所周知之情，依一般人之社會經驗，若遇他人不以自己名義
    申請開戶，反而借用收集他人金融帳戶供己使用，對於該等
    帳戶是否供合法使用，焉能不生懷疑。被告將上開帳戶存摺
    等物交予其所不熟識之成年人時，應足以預見該帳戶將流入
    詐騙集團成員手中作為不法詐欺取財行為之用，卻仍執意任
    予交付，則被告有幫助他人犯詐欺取財罪之不確定故意甚明
    。是被告前開任意性之自白核與事實相符，應為可採。本案
    事證明確，被告犯行洵堪認定，應依法論科。
二、按刑法上之幫助犯，係對於犯罪與正犯有共同之認識，以幫
    助之意思，對於正犯資以助力，而未參與實施犯罪之行為者
    而言。因此如未參與實施犯罪構成要件之行為，且係出於幫
    助之意思提供助力，即屬幫助犯，而非共同正犯。被告基於
    幫助之犯意，提供不熟識之成年人上開存摺、金融卡及密碼
    ，以供詐騙集團成員施用詐術，已如前述。詐騙集團成員利
    用被告之幫助，使被害人在遭施用詐術後陷於錯誤，而匯款
    至被告提供之帳戶，足見被告僅係參與詐欺取財罪構成要件
    以外之行為，且並無證據證明被告係以正犯而非以幫助犯之
    犯意參與犯罪，應認其所為係幫助犯而非正犯行為。是核被
    告所為，係犯刑法第339 條第1 項、第30條第1 項前段之詐
    欺取財罪之幫助犯。被告係以幫助之意思，參與構成要件以
    外之行為，為幫助犯，爰依刑法第30條第2 項規定，按正犯
    之刑減輕之。原審以被告犯行明確，依刑事訴訟法第449 條
    第1 項前段、第3 項，刑法第339 條第1 項、第30條第1 項
    前段、第2 項、第41條第1 項前段，刑法施行法第1 條之1
    第1 項、第2 項前段，量處被告有期徒刑3 月，並諭知如易
    科罰金，以新臺幣1 千元折算1 日之折算標準。經核其認事
    用法均無違誤，量刑亦稱妥適。
三、被告上訴意旨雖謂：伊無幫助詐欺之犯意，上開存摺及提款
    卡等物僅係遺失，是找工作掉的，原審未為適當審酌，提起
    本件上訴，請求撤銷原判決，另為適當之判決。惟至本院審
    理時表示不再爭執，坦承前揭犯罪事實，表示其願與被害人
    和解，希望能給予自新機會等語。惟被告所述之上開理由，
    係其與被害人事後應如何和解之問題，與犯罪事實之構成與
    否無關，而原審判決之認事用法並無違誤，量刑亦屬允當，
    已如前述，是被告以前揭理由提起上訴，並無理由，應予駁
    回。
四、末查，被告前未曾因故意犯罪受有期徒刑以上刑之宣告，有
    臺灣高等法院被告前案紀錄表1 份在卷可稽，其因一時失慮
    ，偶罹刑典，犯後已坦承犯行，深具悔意，並於嗣後與被害
    人乙○○達成和解，並業已賠償被害人乙○○所受損失4 萬
    元，被害人乙○○亦表示同意上開和解條件，有和解書暨被
    害人乙○○出具之收據（本院卷第42、43頁）在卷可稽，應
    認被告經此偵審程序及刑之宣告後，當知所警惕，本院因認
    前開對其所宣告之刑以暫不執行為適當，爰依刑法第74條第
    1 項第2 款之規定，宣告緩刑2 年，以啟自新。
據上論斷，應依刑事訴訟法第455 條之1 第1 項、第3 項、第36
8 條、第373 條，刑法第74條第1 項第2 款，判決如主文。 
本案經檢察官王碩志到庭執行職務。
中    華    民    國    99    年    5     月    31    日
                  刑事第十庭審判長   法  官 江德民  
                                     法  官 華奕超
                                     法  官 黃鏡芳
以上正本證明與原本無異。
不得上訴。
                                     書記官  劉玉梅
中    華    民    國    99    年    5     月    31    日

司法院資訊處製作；財團法人民間司法改革基金會備份。
